臺灣臺中地方法院刑事判決　　　　　　　　　　　　九十一年度易字第二四三五號
　　公　訴　人　臺灣臺中地方法院檢察署檢察官
　　被　　　告　甲○○
右列被告因侵占案件，經檢察官聲請以簡易判決處刑（九十一年度偵字第八一三五號
），本院臺中簡易庭認不宜以簡易判決處刑，移請本院刑事庭改依通常程序審理，判
決如左：
    主  文
甲○○意圖為自己不法之所有，而侵占自己持有他人之物，累犯，處有期徒刑肆月，
如易科罰金，以參佰元折算壹日。
    事  實
一、甲○○前於民國八十七年間因犯竊盜罪，經臺灣苗栗地方法院判處有期徒刑四月
    確定，於八十八年八月十二日執行完畢。詎仍不知悔改，其於九十年一月七日晚
    上九時許，在台中縣太平市○○○路五巷二十六號之上禾豐紙器有限公司宿舍，
    以欲外出申辦行電話為由，向其同事蔡丁文借得車牌號碼ＪＷＴ─一一七號之三
    陽一二四西西綠色重機車一部（八十一年十月三十日發照），借得後騎該機車外
    出，並意圖為自己不法之所有，而變易持有為所有之意思將該機車侵占入己，且
    未敢再返還上開公司工作。嗣蔡丁文於九十年二月間循線向甲○○要求返還該機
    車，甲○○竟以該機車業遭查扣無法返還等詞推託，至今仍未返還機車。
二、案經蔡丁文訴請臺灣臺中地方法院檢察署檢察官偵查起訴。
    理  由
一、訊據被告甲○○固不否認有於前揭時、地，向告訴人蔡丁文借得上開車號ＪＷＴ
    ─一一七號重機車之事實，惟矢口否認有何侵占之犯行，辯稱：於九十年一月七
    日晚上，伊向蔡丁文借機車外出辦手機，因未戴安全帽，在台中縣太平市○○路
    遭警欄檢時，因害怕無照駕駛及另案通緝被發現，便藉口返家拿取行照後便離開
    現場，該機車應在派出所，伊並未加以侵占云云。惟查：右揭事實，業據被告蔡
    丁文於警訊以至偵審時指訴甚詳，並有系爭車號ＪＷＴ─一一七號重機車之車籍
    作業系統─查詢認可資料、機車異動歷史查詢單、存證信函各一紙附卷可稽，且
    上開ＪＷＴ─一一七號重機車於九十年一月間，未曾遭台中縣警察局霧峰分局太
    平市轄區各所員警舉發查扣，亦未曾有台中縣警察局（含該局交通隊）所屬相關
    單位代保管該車之記錄，此有台中縣警察局霧峰分局九十一年八月二十一日中縣
    霧交字第０九一０一二五二七００號函及台中縣警察局九十一年十月一日中縣警
    交字第０九一０五九九九三００號函各一紙在卷可憑。況若果如被告所言，因其
    交通違規遭警欄檢，員警當無於被告未出示駕駛執照、行車執照之情況下，未開
    列罰單或留下任何資料即任其離開現場之理；而被告於本院九十一年十月二十四
    日審理時自承，被警察欄檢時，伊將機車留在現場，鑰匙也插在車上云云，亦顯
    不合常情，一般人遇此情形，應會將機車鎖上，先置於路旁，再立即回到車主處
    所，將機車鑰匙返還並告知車遭警欄檢之事，至少會立即以電話與車主聯繫，要
    車主牽回該機車才是。是以，被告前述辯解均不合常理，顯係卸責之詞，無可採
    信。被告將其向告訴人借得機車而持有後，即一去未回，未能合理交代機車之去
    向，足見其具為自己不法所有之意圖，變易持有為所有之事實甚明，本件事證明
    確，被告犯行可堪認定。
二、核被告甲○○所為，係犯刑法第三百三十五條第一項之普通侵占罪。被告前於八
    十七年間因犯竊盜罪，經臺灣苗栗地方法院判處有期徒刑四月確定，於八十八年
    八月十二日執行完畢之事實，有臺灣高等法院被告全國前案紀錄表及臺灣臺中地
    方法院檢察署刑案資料查註紀錄表附卷可稽，其於徒刑執行完畢後，五年以內再
    犯本件有期徒刑以上之刑之罪，為累犯，應依法加重其刑。爰審酌被告犯罪之動
    機，犯罪之手段、其侵占物品為機車、價值非鉅及犯罪後未能坦承犯行、態度非
    屬良好，復尚未與告訴人達成和解賠償損害等一切情狀，量處如主文所示之刑，
    並諭知易科罰金之折算標準。
三、按行為後法律有變更者，適用裁判時之法律，但裁判前之法律有利於行為人者，
    適用最有利於行為人之法律，刑法第二條第一項定有明文。查被告行為後，刑法
    第四十一條業已於九十年一月十日修正公布，同年月十二日生效，修正後刑法第
    四十一條第一項前段規定「犯最重本刑為五年以下有期徒刑以下之刑之罪，而受
    六個月以下有期徒刑或拘役之宣告，因身體、教育、職業、家庭之關係或其他正
    當理由，執行顯有困難者，得以一元以上三元以下折算一日，易科罰金。」，與
    修正前刑法第四十一條規定「犯最重本刑為三年以下有期徒刑以下之刑之罪，受
    六個月以下有期徒刑或拘役之宣告，因身體、教育、職業、家庭之關係，執行顯
    有困難者，得以一元以上三元以下折算一日，易科罰金。」不同，比較新舊法結
    果，以新法較有利於行為人，故依刑法第二條第一項前段規定，本件自應適用裁
    判時之法律即修正後刑法第四十一條第一項前段之規定，併此敘明。
據上論斷，應依刑事訴訟法第四百五十二條、第二百九十九條第一項前段，刑法第二
條第一項前段、第三百三十五條第一項、第四十七條、修正後刑法第四十一條第一項
前段，罰金罰鍰提高標準條例第一條前段、第二條，判決如主文。
本案經檢察官林文亮到庭執行職務。
中      華       民      國    九十一    年     十     月    三十一     日
                                        臺灣臺中地方法院刑事第七庭
                                            法  官  曾  佩  琦
右正本證明與原本無異。
如不服本判決，應於送達後十日內向本院提出上訴狀 （須附繕本） ，上訴於台灣高
等法院台中分院。
                                            書記官
中      華       民      國    九十一    年     十     月    三十一     日
附錄本案論罪科刑法條：
刑法第三百三十五條第一項：
意圖為自己或第三人不法之所有，而侵占自己持有他人之物者，處五年以下有期徒刑
、拘役或科或併科一千元以下罰金。
